臺灣高雄地方法院民事判決　九十一年訴字第一六九三號
　　原　　　告　高新商業銀行股份有限公司
　　法定代理人　丙○○
　　訴訟代理人　甲○○
　　被　　　告　乙○○
　　　　　　　　丁○○
右當事人間請求清償借款事件，本院判決如左：
    主      文
被告應連帶給付原告新臺幣貳佰捌拾伍萬陸仟陸佰陸拾元，及自民國八十八年五月
八日起至清償日止，按年息百分之九點零五計算之利息，並自民國八十八年六月八日
起至清償日止，逾期在六個月以內者，按上開利率百分之十，逾期超過六個月者，按
上開利率百分之二十計算違約金。
訴訟費用由被告連帶負擔。
    事      實
甲、原告方面：
  一、聲明：如主文第一項所示。
  二、陳述：
    (一)被告乙○○於民國（下同）八十七年八月七日邀被告丁○○為連帶保證人，向
      原告借款新臺幣（下同）三百萬元，約定到期日為九十七年八月七日，且自借
      款日起，分一百二十期，按月於每月七日平均攤還本息，利息則按原告機動基
      本放款利率（遲延當時為年息百分之九點零五）計算，如未按期繳息或攤繳本
      息時，借款視為全部到期，除仍按上開利率計息外，自逾期之日起六個月以內
      者，按上開利率百分之十，逾期超過六個月部份，按上開約定利率百分之二十
      計付違約金。詎被告乙○○於借款後，自八十八年五月八日起，即未依約繳納
      本息，依約借款視為全部到期。被告尚有如主文第一項所示之本金、利息及違
      約金未清償，為此依消費借貸及連帶保證之法律關係提起本件訴訟。
    (二)對被告所為抗辯之陳述：本件債權雖有抵押物擔保，原告雖得就擔保物行使權
      利，然現尚未分配受償，被告不得以本件系爭借款有擔保物，則禁止原告向被
      告求償等語為抗辯。
  三、證據：提出借據、高新商業銀行（下稱高新銀行）放款客戶實貸明細查詢單、
      分期攤還表、高新銀行基本放款利率異動表、戶籍謄本各一份為證。
乙、被告方面：
  一、被告乙○○部分：
    (一)聲明：駁回原告之訴。
    (二)陳述：伊現今無力償還，且就本件借款既有提供其所有不動產房屋設定抵押權
      供擔保，則原告就不足額部分不得再向被告請求清償債務等語。
  二、被告丁○○部分：被告丁○○未於言詞辯論期日到場，亦未提出準備書狀作何
      聲明或陳述。
    理      由
一、本件被告丁○○經合法通知，均未於言詞辯論期日到場，核無民事訴訟法第三百
    八十六條各款所列情形，爰依原告聲請，由其一造辯論而為判決。
二、按訴狀送達後，原告不得將訴變更或追加他訴，但擴張或減縮應受判決事項之聲
    明者，不在此限，民事訴訟法第二百五十五條第一項第三款定有明文。本件原告
    於起訴狀請求判決被告應連帶給付原告二百八十五萬六千六百六十三元，及自八
    十八年五月八日起至清償日止，按年息百分之九點一計算之利息，並自八十八年
    六月八日起至清償日止，逾期在六個月以內者，按上開利率百分之十，逾期超過
    六個月以上者，按上開利率百分之二十計算違約金。嗣於起訴狀繕本送達後，於
    本院言詞辯論期日，就上開利息、違約金部分分別減縮為如主文第一項所示。其
    減縮利息、違約金部分，係屬減縮應受判決事項之聲明，參諸前揭規定，應予准
    許，合先敘明。
三、本件原告起訴主張：被告乙○○於八十七年八月七日邀被告丁○○為連帶保證人
    ，向原告借款三百萬元，約定到期日為九十七年八月七日，且自借款日起，分一
    百二十期，按月於每月七日平均攤還本息，利息則按年息百分之九點零五計算，
    如未按期繳息或攤繳本息時，借款視為全部到期，除仍按上開利率計息外，自逾
    期之日起六個月以內者，按上開利率百分之十，逾期超過六個月部份，按上開約
    定利率百分之二十計付違約金。詎被告乙○○於借款後，自八十八年五月八日起
    ，即未依約繳納本息，依約借款視為全部到期。被告尚有如主文第一項所示之本
    金、利息及違約金未清償，為此依消費借貸及連帶保證之法律關係請求被告連帶
    清償債務等語。被告乙○○則以其現今無力償還，且就本件借款既有提供其所有
    不動產房屋設定抵押權供擔保，則原告就不足額部分不得再向被告請求清償債務
    云云，資為抗辯。
四、查本件原告主張之事實，業據其所提出之借據、高新銀行放款客戶實貸明細查詢
    單、分期攤還表、高新銀行基本放款利率異動表等件為證，核屬相符，且為被告
    乙○○所不爭執，而被告丁○○則經合法通知，既未到庭陳述，又未提出任何書
    狀或證據供本院斟酌，是以原告之上開主張，自堪信為真實。被告乙○○雖以前
    詞置辯，惟按稱抵押權者，謂對於債務人或第三人不移轉占有而供擔保之不動產
    ，得就其賣得價金受清償之權，民法第八百六十條定有明文。又擔保物權之設定
    ，乃為確保債務之履行，債權人於債務人逾期不履行債務時，固得行使其擔保物
    權而以擔保物變價備抵。但其是否行使此項權利，乃債權人之自由，在債務人則
    無強以擔保物供清償債務之權（最高法院十九年上字第八九五號判例參照）。是
    以抵押權既係擔保物權之一種，其權利存在於抵押物之上，以不動產設定抵押借
    貸金錢，抵押權人得就抵押物之賣得價金優先受清償且抵押權所擔保之債權，僅
    於屆清償期未受清償時，得聲請法院拍賣抵押物，就其賣得價金而受清償，如其
    賣得價金不足清償該債務時，仍應由原債務人即設定人負擔。查被告乙○○係本
    件借款之債務人，業據其自承在卷，其上開辯稱，揆諸前開說明，於法尚有未合
    ，不足採信。
五、按稱消費借貸者，謂當事人約定，一方移轉金錢或其他代替物之所有權於他方，
    而他方以種類、品質、數量相同之物返還之契約；借用人應於約定期限內，返還
    與借用物種類、品質、數量相同之物；遲延之債務，以支付金錢為標的者，債權
    人得請求依法定利率計算之遲延利息。但約定利率較高者，仍從其約定利率；當
    事人得約定債務人不履行債務時，應支付違約金，民法第四百七十四條（修正前
    ）、第四百七十八條前段、第二百三十三條第一項、第二百五十條第一項分別定
    有明文。又稱保證者，謂當事人約定，一方於他方之債務人不履行債務時，由其
    代負履行責任之契約。保證債務，除契約另有訂定外，包含主債務之利息、違約
    金、損害賠償及其他從屬於主債務之負擔，民法第七百三十九條、第七百四十條
    亦分別定有明文。又保證債務之所謂連帶，係指保證人與主債務人負同一債務，
    對於債權人各負全部給付之責任而言（最高法院四十五年臺上字第一四二六號判
    例參照）。被告乙○○、丁○○既分別為本件借款之債務人及連帶保證人，自應
    就本件債務負連帶清償責任。被告尚有如主文第一項所示之本金、利息及違約金
    未清償之事實，已如前述。從而，原告依消費借貸及連帶保證之法律關係，請求
    被告應連帶給付原告如主文第一項所示之本金、利息及違約金，為有理由，應予
    准許。
六、據上論結，本件原告之訴為有理由，依民事訴訟法第三百八十五條第一項前段、
    第八十五條第二項，判決如主文。
中　　　華　　　民　　　國　　九十一　　年　　　八　　　月　　　六　　　日
                              臺灣高雄地方法院民事第六庭
~B審判長法官　朱玲瑤
~B法　　　官　吳文婷
~B法　　　官　唐中興
右為正本係照原本作成。
如對本判決上訴，須於判決送達後廿日內向本院提出上訴狀。
中　　　華　　　民　　　國　　九十一　　年　　　八　　　月　　　六　　　日
~B法院書記官　張義龍
